【裁判字號】    98,交抗,3053
【裁判日期】    981231
【裁判案由】    違反道路交通管理處罰條例
【裁判全文】
臺灣高等法院交通事件裁定            98年度交抗字第3053號
抗  告  人
即受處分人  甲○○
上列抗告人因違反道路交通管理處罰條例案件，不服臺灣桃園地
方法院中華民國98年11月30日所為裁定（98年度交聲字第3041號
），提起抗告，本院裁定如下：
    主  文
抗告駁回。
    理  由
一、聲明異議意旨略以：伊邀集友人12人，於民國98年8月15日
    凌晨駕駛向和運租車股份有限公司承租車號EE-9320廂型自
    小客車，前往屏東縣佳冬鄉參與88水災救災工作，因一路心
    急盼既能儘快到達災區，而不慎於國道台南路段超速，接獲
    舉發通知單後，心想因繫於救災工作，並非刻意去飆車，便
    去函桃園監理站轉原舉發單位陳情，後接獲國道警察第八警
    察隊函回覆，伊因前往災區協助救災工作，情有可原，建請
    桃園監理站酌情免罰。然同年10月12日又接獲桃園監理站函
    ，稱伊所駕駛車輛並非消防車、救護車、警備車及工程救險
    車執行任務，須受行車速度之限制。伊陳述：1.駕駛人接獲
    違規通知單，若有異議可向原舉發單位提出申訴，依原舉發
    單位即國道警察第八警察隊函，伊因前往災區協助救災工作
    ，情有可原，建請桃園監理站酌情免罰。為何桃園監理站卻
    來函，尚需繳交該筆違規罰款？則向原舉發單位提出申訴之
    意義何在？2.伊驅車前往災區救災，則前往災區救災所使用
    之車輛，其屬性為何？為此聲明異議云云。
二、原裁定略以：異議人即受處分人甲○○於98年8月15日上午7
    時25分許，駕駛向和運租車股份有限公司承租之車牌號碼EE
    -9320號一般租賃小客車，行經國道三號南下308.4公里處時
    ，有駕駛汽車超過規定最高時速未滿20公里之違規，為內政
    部警政署國道公路警察局第八警察隊白河分隊員警逕行舉發
    等情，有採證照片1幀、內政部警政署國道公路警察局98 年
    8月28日公警局交字第ZHB107884號舉發通知單附卷可稽。又
    異議人對於上開時、地，在最高時速限制110公里之路段，
    駕駛上揭車輛經科學儀器雷達測速儀測得時速為123公里違
    規情形，並所不爭執。是受處分人上開違規情事，洵足認定
    。惟受處分人辯稱係因心急救災，非刻意違規云云，惟查：
    依道路交通安全規則第93條第2項之規定，僅有消防車、救
    護車、警備車及工程救險車執行任務時，得不受行車速度之
    限制，且考其制定意旨，乃係因犯罪、災害、急性病症之發
    生不可預期，無法預先知悉，是該等車輛於接獲通報並執行
    任務時，通常已處於刻不容緩之地步，則為求得盡速抵達現
    場以防止災害繼續擴大、病情惡化，以及救助尚未發生損害
    之法益，始明文規定該等車輛得無庸遵守行車速度之限制。
    而本件受處分人駕駛上開車輛行經違規路段之目的係為擔任
    88水災救災志工之情，固據提出屏東縣政府文化處出具之88
    水災屏東縣政府救災志工證明1紙，並經原法院依職權向屏
    東縣政府函詢屬實，有屏東縣政府98年11月5日屏府文資字
    第0980260255號函附卷可憑，然依該函文所示，受處分人所
    從事之工作性質為協助災民清理家園，內容包括：清理淤泥
    、搬運泡水之廢棄家俱及清運垃圾等，並無需深入災區搶救
    災民，則此等工作之內容，顯與上開所述需緊急救援且刻不
    容緩之情況有別；況受處分人於事先即已知悉將於該日南下
    擔任志工，此亦與消防車等車輛就執行任務之時間具有不可
    預期性之本質有別，則果若異議人真係為避免錯過報到時間
    ，當可選擇提早出門，而無需因趕時間即超速違規。準此，
    本件受處分人因見臺灣南部災情慘重即自願前往災區擔任志
    工，其行為固值感佩，惟因其所駕駛車輛及所從事工作之性
    質，均與明文規定可不受時速限制之情形有別，究仍不得執
    此作為免除違規裁罰之理由，因而駁回受處分人之異議。
三、抗告意旨略以：依道路交通法規之規定，駕駛人接獲違規通
    知單，若有異議可向原舉發單位提出申訴，顯見裁量權為原
    舉發單位。是原舉發單位即國道警察第八警察隊於接受伊陳
    情申訴後，該原舉發單位既認伊因前往災區協助救災工作，
    情有可原，建請桃園監理站酌情免罰，當地監理機關應予尊
    重，否則伊之申訴即無意義云云。
四、經查，原裁定認定抗告人即受處分人甲○○於前揭時地有「
    汽車行駛高速公路超過規定最高時速（未滿20公里）」之違
    規事實，係以受處分人不爭執，且有採證照片1幀附卷可稽
    ，並闡明受處分人前揭異議理由不足採取之理由，因認受處
    分人違規事證明確，維持原處分機關依道路交通管理處罰條
    例第33條第1項第1款、第63條第1項第1款、第85條第1項，
    違反道路交通管理事件統一裁罰基準及處理細則第41條、第
    43條、第44條、第67條之規定裁處異議人罰鍰新臺幣（下同
    ）3,000元，並記違規點數1點，並駁回抗告人異議，已詳敘
    其依憑之證據及認定之理由，經核並未悖於經驗及論理法則
    。次按道路交通管理之稽查，違規紀錄，由交通勤務警察，
    或依法令執行交通稽查任務人員執行之；又違反本條例第12
    條至第68條由公路主管機關處罰，道路交通管理處罰條例第
    7條第1項、第8條第1項第1款分別定有明文。是本件內政部
    警政署國道公路警察局第八警察隊固係執行違規紀錄之原舉
    發單位，惟其僅有舉發權責，至於是否裁罰，仍需由處罰之
    主管機關即交通部公路總局新竹區監理所桃園監理站審認是
    否符合免罰要件後決定，故內政部警政署國道公路警察局第
    八警察隊於接受受處分人之申訴後，認受處分人因前往災區
    協助救災工作，情有可原，而函請交通部公路總局新竹區監
    理所桃園監理站酌情免罰，雖有該隊內政部警政署國道公路
    警察局第八警察隊98年10月6日公警八交字第098 0871651號
    函，惟此僅屬建議性質，並非即可決定免罰，是該函並不足
    以拘束處罰機關之事實認定結果。是交通部公路總局新竹區
    監理所桃園監理站就本件受處分人前揭違規事實為審認後，
    認仍應予裁罰，並無對原舉發單位函文不予理會、不尊重及
    侵害受處分人申訴權利等問題。抗告意旨以原舉發機關既已
    建請免罰，當地監理機關應予尊重，以保障受處分人之申訴
    權利云云，再執前詞抗辯，指摘原裁定不當，難認有據，應
    予駁回。
五、據上論結，應依道路交通案件處理辦法第26條，刑事訴訟法
    第412條，裁定如主文。
中    華    民    國    98    年    12    月    31    日
                  刑事第二十二庭審判長法  官  郭雅美
                                      法  官  魏新國
                                      法  官  李麗珠
以上正本證明與原本無異。
不得再抗告。
                                      書記官  陳禹任
中    華    民    國    99    年    1     月    4     日


司法院資訊處製作；財團法人民間司法改革基金會備份。
